臺灣高等法院刑事裁定　　　　　　　　　　　　　九十三年度交聲再字第一六號
　　再審聲請人
　　即受判決人　甲○○
右聲請人因過失致死案件，對於本院中華民國九十二年十二月三十一日確定判決（九
十二年度交上易字第五二二號），聲請再審，本院裁定如左：
    主  文
再審之聲請駁回。
    理  由
一、按刑事訴訟法第四百二十條第一項第六款所謂發見確實之新證據，係指該證據當
    時已經存在，為法院及當事人所不知，事後始經發見且必可認為確實足以動搖原
    確定判決而為受判決人有利之判決者而言。如不足以推翻原確定判決所憑之證據
    者，即非上開所謂「確實之新證據」（最高法院四十七年台抗字第一一０號裁定
    意旨、最高法院四十一年臺抗字第一號、三十三年臺抗字第七十號、四十九年臺
    抗字第七十二號判例意旨參照）；另刑事訴訟法第四百二十一條規定，不得上訴
    於第三審法院之案件，除前條規定外，其經第二審確定之有罪判決，如就足生影
    響於判決之重要證據漏未審酌者，亦得為受判決人之利益，聲請再審。而所謂漏
    未審酌乃指第二審判決前已發現而提出之證據，未予審酌而言，苟被捨棄之證據
    ，已於理由內明其捨棄之理由者，即非漏未審酌。又所謂重要證據，必須該證
    據已足認定受判決人應受無罪、或免訴、或輕於原審所認定之罪名方可，如不足
    以推翻原審所認定罪刑之證據，即非足生影響於原判決之重要證據。另依最高法
    院八十九年度台抗字第三十號裁定意旨：刑事訴訟法第四百二十一條所規定因重
    要證據漏未審酌而聲請再審者，指該證據於案情有重要關係且未經審酌者而言，
    如證據業經法院本其自由心證予以取捨及判斷，僅係對此持相異評價，即不能以
    此為由聲請再審。是如當事人所提出之證物，不足以影響判決結果，或第二審法
    院依調查之結果，本於論理法則、經驗法則，取捨證據後，認定事實者，則不包
    括之，合先明。
二、聲請意旨略稱：(一)聲請人所駕駛之車牌六Ｔ─二０九一號自用小客車，其後行李
    箱蓋凹陷處，係被害人董喜玉與伊發生擦撞後，於倒地之前碰撞的。被害人倒地
    處與位置方向，離臺一線之距離，仍有一部自小客車之距離足以通行，足以證明
    伊確係於正當駕駛當中發生車禍。此顯見之重要證據，原審漏未審酌。(二)聲請人
    於本院庭訊時，當庭要求調查證據，請求由交通部公路局所設之「車禍鑑定委員
    會」，調查事故肇事原因與責任，始符合公平正義之原則，此有利被害人之證據
    ，卻未獲允准調查。(三)倘聲請人駕駛之車輛，由Ｂ柱之右車門擦撞被害人所騎機
    車，致人車彈向右前方，跌倒在交流道入口處，如此，則被害人所駕駛機車倒地
    刮地痕跡，應是向右橫伸（即由臺一線向交流道橫伸），且該機車右側車身亦應
    有刮痕，方為正確。惟原確定判決竟然不依此推論，顯然有重要證據漏未審酌。
    (四)刑法第七十五條第二項規定，因過失犯罪者，不適用同條第一項之緩刑撤銷規
    定，依憲法第七條之精神，過失犯亦應不得依累犯之規定加重其刑，原判決依累
    犯量刑，有違憲之虞。爰依刑事訴訟法第四百二十條第一項第六款、第四百二十
    一條之規定聲請再審云云。
三、經查：(一)本院九十二年度交上易字第五二二號確定判決依卷附之現場照片、車損
    照片所示，認聲請人所駕車牌六Ｔ─二０九一號自用小客車之車損均集中在右前
    車門，右前車門之鈑金甚至有凹陷情形，被害人所騎車牌ＩＶＦ－四三０號重型
    機車則在左側車身有明顯磨損痕跡；可見聲請人係由省道臺一線欲向右駛入楊梅
    交流道時，因未注意在省道臺一線最外側車道行駛之被害人機車，因而發生擦撞
    。茍若車禍之發生，係在聲請人行將駛入楊梅交流道時，被害人騎乘之機車始猛
    力由後撞擊聲請人之自用小客車右側車身，則由撞擊後人車倒地，被害人甚且因
    而死亡之情況推斷，被害人之機車車頭部分理應有極大之損傷；然觀諸卷附照片
    卻顯示被害人之機車車輪蓋部分仍完好如初，左前側下方雖有磨損，惟亦僅係輕
    微之磨損。依此情狀判斷，被害人殆無主動自後撞擊聲請人之自用小客車之可能
    。已就車禍發生之擦撞情形詳為判斷，並排除被害人自後追撞之情形，再審聲請
    人認原審該部分有重要證據漏未審酌，尚有未合。(二)原確定判決就過失致死綜合
    所有證據分別定其取捨，本於調查所得之心證而為合理之判斷，並於原判決理由
    欄內載明認定該過失致死所憑之證據及理由，其依職權認定本件事實，並無有重
    要證據漏未審酌之情，縱原確定判決對證據取捨有所失當，亦屬判決是否違背法
    令問題，自與前揭再審之要件不合；本院前開確定判決縱未依聲請人之聲請函請
    由交通部公路局所設車禍鑑定委員會，調查事故肇事原因與責任，惟原判決於理
    由欄內業已詳聲請人過失致死犯行，且認聲請人過失致死之事證明確，則未再
    函送右揭委員會，自無漏未調查審酌之情事，且非屬足以影響判決之重要證據。
    (三)另原確定判決已綜合所有證據定其取捨，並依機車刮地痕之起始點，認定擦撞
      、彈向、跌倒點，不能因未能依聲請人之推論，即謂有證據漏未審酌。(四)累犯
    未如緩刑之規定，排除過失犯之適用，為刑法所明定，聲請人以有違憲之虞聲請
    再審，亦與再審之要件不符。
四、綜上所述，本件聲請人所舉聲請再審之理由，既未依刑事訴訟法第四百二十條第
    一項第六款就原確定判決有該證據當時已經存在，為法院及當事人所不知，事後
    始經發見且必可認為確實足以動搖原確定判決而為受判決人有利之判決為舉證；
    所舉重要證據漏未審酌者，亦均與刑事訴訟法第四百二十一條之要件不符；而累
    犯未排除過失犯之適用，有違憲之虞，亦非提起再審之理由。是本件聲請人即受
    判決人再審之聲請為無理由，應予駁回。
據上論斷，應依刑事訴訟法第四百三十四條第一項，裁定如主文。
中　　　華　　　民　　　國　　九十三　　年　　　三　　　月　　 三十 　　日
                              臺灣高等法院刑事第二十一庭
                                  審判長法  官  葉　騰　瑞
                                        法  官  莊　明　彰
                                        法  官  劉　壽　嵩
右正本證明與原本無異。
不得抗告。
                                        書記官  吳　金　來
中　　　華　　　民　　　國　　九十三　　年　　　三　　　月　　三十一　　日
